臺灣高等法院高雄分院刑事判決
111年度上訴字第544號
上  訴  人  臺灣屏東地方檢察署檢察官
被      告  陳清政



上列上訴人因被告違反槍砲彈藥刀械管制條例案件，不服臺灣屏
東地方法院109年度訴字第487號，中華民國111年4月14日第一審
判決（起訴案號：臺灣屏東地方檢察署108年度偵字第6151號、
第6346號、第9551號、第10037號），提起上訴，本院判決如下
：
    主  文
原判決關於陳清政販賣子彈無罪部分撤銷。
　　理　由
一、按法院不得就未經起訴之犯罪審判，否則即為未受請求之事
    項予以判決，其判決當然違背法令，刑事訴訟法第268條、
    第379條第12款分別定有明文。又提起公訴，應於起訴書內
    記載犯罪事實及證據並所犯法條；起訴或其他訴訟行為，於
    法律上必備之程式有欠缺而其情形可補正者，法院應定期間
    ，以裁定命其補正，刑事訴訟法第264條第2項第2款及同法
    第273條第6項分別定有明文。而關於「犯罪事實」應如何記
    載，法律雖無明文規定，惟因檢察官敘明之起訴事實即為法
    院審判之對象，並為被告防禦準備之範圍，故其記載內容必
    須「足以表明其起訴範圍」，使法院得以確定審理範圍，並
    使被告知悉係因何犯罪事實被提起公訴而為防禦之準備，始
    為完備。而法院得於第一次審判期日前，傳喚被告或其代理
    人，並通知檢察官、辯護人、輔佐人到庭，行準備程序時，
    可為下列事項之處理：一、起訴效力所及之範圍與有無應變
    更檢察官所引應適用法條之情形，亦為刑事訴訟法第273條
    第1項第1款所明定，此乃法院訴訟指揮及闡明權之行使之規
    定。是倘檢察官起訴書或其依裁定補正之犯罪事實，尚未明
    晰，法院非不得依上開規定予以闡明，期能釐清其審理之對
    象及訴訟之範圍（最高法院101年度台上字第5263號判決意
    旨參照）。
二、原判決係以：本件起訴書另記載「（因陳家章、被告陳清政
    分別被查獲之子彈幾乎多無殺傷力，且陳家章子彈來源非一
    ，故本於罪疑惟輕方為此認定）」，且於所犯法條欄未論及
    被告陳清政另涉犯販賣子彈罪嫌，然前開事實偵查檢察官如
    認不成立犯罪，本應另為不起訴處分，檢察官卻於起訴書犯
    罪事實欄內記載，自屬起訴範圍所及，認「被告陳清政於民
    國108年6月中旬（即為陳家章修理B槍期間），另以每顆新
    臺幣（下同）300元價格，售予陳家章劣質殺傷力不明子彈7
    5顆」部分亦在本件檢察官起訴範圍，就被告陳清政涉犯槍
    砲彈藥刀械管制條例第12條第1項之販賣子彈罪嫌予以審理
    ；嗣經原審審理後，認被告陳清政上開行為，依檢察官所提
    證據， 尚未能達於通常一般之人均不致有所懷疑，而得確
    信其為真實之程度，無從說服法院形成被告有罪心證，就此
    部分為被告陳清政無罪之諭知，固非無見。惟查：
㈠、本件起訴書於犯罪事實一之關於被告陳清政被訴涉犯非法「
    持有」具殺傷力之槍彈部分，於該段事實之末端併載「…其
    間陳清政更以每顆300元售予陳家章劣質殺傷力不明子彈75
    顆（因陳家章、陳清政分別被查獲之子彈幾乎多無殺傷力，
    且陳家章子彈來源非一，故本於罪疑惟輕方為此認定，…另
    行偵結）」等語，已載明被告陳清政此部分販賣予陳家章之
    子彈係「劣質殺傷力不明子彈」（因無證據可以證明該子彈
    具有殺傷力），且因被告陳清政及陳家章分別被查獲之子彈
    幾乎多無殺傷力，又陳家章之子彈來源並非單一，乃依罪疑
    惟輕方式為有利被告之認定，核其真意，應係認被告陳清政
    此部分販賣具殺傷力子彈之罪嫌不足，未併予起訴，此由該
    段犯罪事實並未併記載被告陳清政亦有「基於販賣具殺傷力
    子彈之犯意」及所犯法條欄刻意未論及販賣子彈之相關法條
    即明，原判決認檢察官已就被告陳清政上開販賣子彈予陳家
    章之罪嫌予以起訴，已有疑義。
㈡、又倘原審認本件檢察官起訴書之犯罪事實，尚未明晰，應於
    第一次審判期日前，依刑事訴訟法第273條第1項第1款規定
    ，於準備程序確認本件檢察官起訴效力所及之範圍，或闡明
    檢察官予以特定、補正，以釐清其審理之對象及訴訟之範圍
    。惟稽之卷證資料 ，可知原審於民國109年7月30日對被告
    陳清政為第1次準備程序時並未觸及此議題（見原審卷第137
    至142頁），另於110年10月6日對被告陳清政為第2次準備程
    序時雖有告知被告可能涉犯槍砲彈藥刀械管制條例第12條第
    1項、第5項之販賣子彈既、未遂罪名，然並未向檢察官確認
    此部分販賣子彈是否亦為本件起訴之範圍或闡明檢察官予以
    特定、補正（見原審卷第258至262頁）；嗣原審於111年3月
    10日審判期日雖告知上開販賣子彈之既、未遂罪名，但亦未
    特定此部分所指被告陳清政被訴之犯行為何，且檢察官之陳
    述本件起訴之犯罪事實亦僅制式列載起訴書之內容，並未增
    加其他犯罪事實、或就原起訴書所載內容作補充、敘明，而
    檢察官於論告時亦僅略稱：「被告陳清政對於起訴的犯罪事
    實均坦承不諱，犯行明確，請依法為有罪判決」等語（見原
    審卷第300至301、367至368頁），並未表示「被告陳清政於
    108年6月中旬以每顆300元價格售予陳家章劣質殺傷力不明
    子彈75顆」部分亦為本件起訴範圍，更未提及被告陳清政另
    涉犯槍砲彈藥刀械管制條例第12條第1項之販賣子彈罪。
㈢、基上，本件依起訴書之犯罪事實欄所載內容，並無法解讀出
    被告陳清政販賣劣質殺傷力不明子彈75顆予陳家章部分亦為
    本件起訴範圍；而原審於準備、審理過程中所進行之訴訟程
    序，亦未向檢察官確認本件起訴效力所及之範圍，或闡明檢
    察官予以特定、補正之具體作為，以釐清本件審理之對象及
    訴訟之範圍，就本件而言，尚難逕認檢察官已就被告陳清政
    販賣子彈部分併予起訴，原審審判範圍應以經檢察官已起訴
    部分（即原判決認定被告陳清政有罪之非法持有可發射子彈
    具殺傷力之槍枝罪、非法製造可發射子彈具殺傷力之槍枝未
    遂罪及非法製造子彈罪部分）及其效力所及之事項為限。而
    原審既認定被告陳清政上開有罪部分（均未上訴）與販賣子
    彈間，並無實質上或裁判上一罪之關係，則被告陳清政販賣
    子彈部分，顯係未經起訴之事項，且亦為起訴效力所不及，
    原審未注意及此，併就販賣子彈部分逕予判決，揆諸首揭說
    明，自有未受請求之事項予以判決之違法。
三、綜上所述，檢察官上訴指摘原判決有上述未受請求之事項予
    以判決之違誤，為有理由，應由本院將原判決關於被告陳清
    政販賣子彈無罪部分撤銷。又此部分本不屬原審應行審判之
    範圍，經撤銷後，本院毋庸更為任何判決，即具有改判之性
    質，併予敘明。
四、被告陳清政其他被訴非法持有可發射子彈具殺傷力之槍枝、
    非法製造可發射子彈具殺傷力之槍枝未遂及非法製造子彈等
    有罪部分，暨同案被告陳家章、鄧楚龍部分，未據上訴，不
    另論列。
據上論結，應依刑事訴訟法第369條第1項前段、第364條，判決
如主文。
本案經檢察官林吉泉提起公訴，檢察官王光傑提起上訴，檢察官
曾靖雅到庭執行職務。
中　　華　　民　　國　　111 　年　　8 　　月　　9 　　日
                  刑事第五庭    審判長法  官  簡志瑩
                                      法  官  陳美燕
                                      法  官  唐照明
以上正本證明與原本無異。
檢察官如不服本判決應於收受本判決後20日內向本院提出上訴書
狀，其未敘述上訴理由者，並得於提起上訴後20日內向本院補提
理由書狀（均須按他造當事人之人數附繕本）「切勿逕送上級法
院」。
中　　華　　民　　國　　111 　年　　8 　　月　　9 　　日
                                      書記官  梁雅華